【裁判字號】    97,訴,1264
【裁判日期】    970930
【裁判案由】    毒品危害防制條例
【裁判全文】
臺灣基隆地方法院刑事判決              97年度訴字第1264號
公  訴  人  臺灣基隆地方法院檢察署檢察官
被      告  乙○○
上列被告因違反毒品危害防制條例案件，經檢察官提起公訴（97
年度毒偵字第1648號、第1773號），被告就被訴事實為有罪之陳
述，本院合議庭裁定由受命法官獨任進行審判，經改依簡式審判
程序審理後判決如下：
    主  文
乙○○施用第一級毒品，累犯，處有期徒刑柒月，扣案之第一級
毒品海洛因（驗餘合計重零點貳壹柒零公克）併同難以析離之包
裝袋貳只，均沒收銷燬之；扣案之注射針筒貳支，均沒收之。又
施用第二級毒品，累犯，處有期徒刑月，扣案之第二級毒品安
非他命併同難以析離之包裝袋陸只（合計毛重貳點零壹公克），
均沒收銷燬之；扣案之玻璃球壹組，沒收之。又施用第二級毒品
，累犯，處有期徒刑月。又施用第一級毒品，累犯，處有期徒
刑柒月，扣案之第一級毒品海洛因（合計重零點伍壹公克）併同
難以析離之包裝袋伍只，均沒收銷燬之。應執行有期徒刑壹年，
扣案之第一級毒品海洛因（驗餘合計重零點柒貳柒零公克）併同
難以析離之包裝袋柒只、第二級毒品安非他命併同難以析離之包
裝袋陸只（合計毛重貳點零壹公克），均沒收銷燬之；扣案之注
射針筒貳支及玻璃球壹組，均沒收之。
    事  實
一、乙○○前因施用毒品案件，經臺灣宜蘭地方法院裁定送觀察
    、勒戒後，認無繼續施用毒品之傾向，於民國88年10月4 日
    釋放出所，並由臺灣宜蘭地方法院檢察署檢察官於同日以88
    年度偵字第2959號、88年度毒偵字第101 號為不起訴處分確
    定。又因竊盜案件，經臺灣高等法院於89年8月31日以89 年
    度上易字第1213號判決，判處有期徒刑2年9月確定。再因施
    用毒品案件，經臺灣宜蘭地方法院裁定送觀察、勒戒後，認
    有繼續施用毒品之傾向，再經同院裁定送強制戒治（90年8
    月11日執行期滿），並於89年9月15日以89年度宜簡字第171
    號判決，判處有期徒刑6 月確定。再因贓物案件，經臺灣宜
    蘭地方法院於90年2月15日以90年度易字第56 號判決，判處
    有期徒刑3 月確定。復因違反槍砲彈藥刀械管制條例案件，
    經臺灣宜蘭地方法院於90年5月31日以89年度訴字第130號判
    決，判處有期徒刑1年2月確定。其因上開4 案件所處之刑，
    嗣經臺灣宜蘭地方法院於90年8月8日以90年度聲字第734 號
    裁定應執行有期徒刑4年3月確定，90年1月3日發監執行，93
    年3月26日假釋出監，94年4月6 日假釋期滿未經撤銷，其未
    執行之刑，視為已執行完畢。又因施用毒品案件，經本院於
    94年6月30日以94年度易字第200號判決，判處有期徒刑4 月
    確定，94年9月9日易科罰金執行完畢。再因施用毒品案件，
    經本院於95年1月25日，以94年度易字第553號判決有期徒刑
    6月、3月，應執行有期徒刑8月確定，95年5月8 日易科罰金
    執行完畢。復因施用毒品案件，經本院於95年9月29 日以95
    年度訴字第574號判決，判處有期徒刑8月、6 月，應執行有
    期徒刑1 年確定（下稱甲案）。又因施用毒品案件，經本院
    於96年3月9日以96年度訴字第110號判決，判處有期徒刑9月
    、7月，應執行有期徒刑1年2 月確定（下稱乙案）。其因甲
    、乙案件所處之刑，嗣經本院於96年7月26日以96 年度聲減
    字第652號裁定，就其因甲案所處之刑，各減為有期徒刑4月
    、3月，合併應執行有期徒刑6月；就其因乙案所處之刑，各
    減為有期徒刑4月又15日、3月又15日，合併應執行有期徒刑
    7月確定。其於96年2月24日入監接續執行上開有期徒刑6 月
    、7月後，於97年2月20日執行完畢。
二、詎乙○○猶未戒斷毒癮，復分別基於施用第一級毒品海洛因
    、第二級毒品安非他命之犯意，先後於下列時、地，各別施
    用第一級毒品海洛因、第二級毒品安非他命：
  (一)97年7 月2 日上午8 時許，在基隆市○○區○○路42巷73之
    1 號住處，以將第一級毒品海洛因摻水注入注射針筒，施用
    第一級毒品海洛因1 次；繼於同日上午9 時許，同在上址住
    處，以將第二級毒品安非他命置於玻璃球內燒烤，再吸食所
    產生煙霧之方式，施用第二級毒品安非他命1 次。嗣為警於
    97年7 月2 日下午6 時50分許，持搜索票前往其上址住處執
    行搜索時查獲，並扣得第一級毒品海洛因2 包（驗餘合計重
    0.2170公克）、第二級毒品安非他命6 包（合計毛重2.01公
    克）、及其所有供施用第一級毒品海洛因用之注射針筒2 支
    與供施用第二級毒品安非他命用之玻璃球1 組。
  (二)97年7 月15日晚間某時分，在基隆市○○區○○路2 巷18號
    住處，以同前施用第二級毒品安非他命之方式，施用第二級
    毒品安非他命1 次；繼於97年7 月16日上午9 時許，在基隆
    市○○區○○街96巷1 弄14號3 樓，以同前施用第一級毒品
    海洛因之方式，施用第一級毒品海洛因1 次。嗣於97年7 月
    16日上午8 時40分許，為警在基隆市○○區○○街96巷1 弄
    14號3 樓查獲，並扣得第一級毒品海洛因5 包（合計淨重0.
    51公克）。
三、案經基隆市警察局刑警大隊及第三分局報告臺灣基隆地方法
    院檢察署檢察官偵查後起訴。
    理  由
壹、程序事項：
    本件被告乙○○所犯者非為死刑、無期徒刑、最輕本刑為3
    年以上有期徒刑之罪或高等法院管轄第一審案件，其於準備
    程序進行中，先就被訴事實為有罪之陳述，經告知其簡式審
    判程序之旨，並聽取公訴人、被告之意見後，本院業已依刑
    事訴訟法第273 條之1 第1 項之規定，裁定由受命法官獨任
    以簡式審判程序進行本案之審理。
貳、實體事項：
一、上開事實，業據被告於本院審理時坦承在卷，且其為警查獲
    時所採集之尿液送驗結果，呈安非他命、甲基安非他命、嗎
    啡及可待因之陽性反應，有台灣尖端先進生技醫藥股份有限
    公司濫用藥物檢驗報告2 紙附卷可稽，復有第一級毒品海洛
    7 包（驗餘合計重0.7270公克）、第二級毒品安非他命6 包
    （合計毛重2.01公克）、注射針筒2 支及玻璃球1 組等扣按
    可佐，足徵被告之自白與事實相符，可以採信。本案事證明
    確，被告施用第一級、第二級毒品之犯行洵堪認定，應依法
    論科。
二、論罪科刑：
  (一)按毒品危害防制條例係於92年7 月9 日修正公布，自93年1
    月9 日起施行，其中第20條、第23條將施用毒品之刑事處遇
    程序，區分為「初犯」、「五年內再犯」、「五年後再犯」
    。依其立法理由之說明：「初犯」，經觀察、勒戒或強制戒
    治後，應為不起訴處分或不付審理之裁定；經觀察、勒戒或
    強制戒治執行完畢釋放後，「五年內再犯者」，因其再犯率
    甚高，原實施之觀察、勒戒及強制戒治既已無法收其實效，
    爰依法追訴或裁定交付審理。至於經觀察、勒戒或強制戒治
    執行完畢釋放後，「五年後再犯者」，前所實施之觀察、勒
    戒或強制戒治已足以遮斷其施用毒品之毒癮，為其自新及協
    助其斷除毒癮，仍適用「初犯」規定，先經觀察、勒戒或強
    制戒治之程序。從而依修正後之規定，僅限於「初犯」及「
    五年後再犯」二種情形，始應先經觀察、勒戒或強制戒治程
    序。倘被告於5 年內已再犯，經依法追訴處罰，縱其第三次
    （或第三次以上）再度施用毒品之時間，在初犯經觀察、勒
    戒或強制戒治執行完畢釋放五年以後，已不合於「五年後再
    犯」之規定，且因已於「五年內再犯」，顯見其再犯率甚高
    ，原實施觀察、勒戒或強制戒治，已無法收其實效，即應依
    該條例第10條處罰（最高法院95年度台非字第59號、第65號
    判決意旨及最高法院95年第7 次刑事庭會議決議意旨參照）
    。被告有如事實欄所載，於90年8 月11日強制戒治執行期滿
    後，又因施用第一級、第二級毒品案件經法院判決確定等情
    ，有臺灣高等法院被告前案紀錄表在卷可稽。被告既曾於「
    五年內再犯」，且經法院判處罪刑確定，竟又於事實所示之
    時間，再次施用第一級毒品海洛因、第二級毒品安非他命，
    揆諸前揭說明，即非屬毒品危害防制條例第20條第3 項所定
    「五年後再犯」之情形，故檢察官依法逕行起訴本案，於法
    要無不合，合先敘明。
  (二)查海洛因、安非他命分係毒品危害防制條例第2 條第2 項第
    1 款、第2 款所定之第一級、第二級毒品，被告施用第一級
    毒品海洛因、第二級毒品安非他命之行為，核係犯毒品危害
    防制條例第10條第1 項、第2 項之施用第一級、第二級毒品
    罪。被告因施用而持有第一級毒品海洛因及第二級毒品安非
    他命之低度行為，應為施用第一級、第二級毒品之高度行為
    所吸收，不另論罪。被告所犯上開4 罪（2 次施用第一級毒
    品罪、2 次施用第二級毒品罪），犯意各別，行為不同，應
    予分論併罰。又被告前曾受如事實欄所示之有期徒刑執行完
    畢，有臺灣高等法院被告前案紀錄表在卷可按，其於有期徒
    刑執行完畢後之5 年內，故意再犯本件有期徒刑以上之罪，
    為累犯，其所犯上開4 罪，均應依法加重其刑。爰審酌被告
    犯罪之動機、曾有施用毒品之前科仍不知戒除，惟犯罪後坦
    承犯行，且所犯之施用毒品犯行乃戕害自己身心健康，並未
    危及他人等一切情狀，分別量處如主文所示之刑，併定其應
    執行之刑。
  (三)扣案之白色粉末7 小包（驗餘合計重0.727 公克），內含有
    第一級毒品海洛因成分，有交通部民用航空局航空醫務中心
    航藥鑑字第0973539 號毒品鑑定書及法務部調查局97年8 月
    11日調科壹字第09723032710 號濫用藥物實驗室鑑定書各1
    紙在卷可憑；扣案白色結晶體6 包（合計毛重2.01公克），
    內含有第二級毒品安非他命成分，有基隆市警察局第三分局
    偵查隊查獲涉嫌毒品危害防制條例毒品初步鑑驗報告單1 紙
    存卷可參，爰分別併同難以析離之包裝袋計13只，均依毒品
    危害防制條例第18條第1 項前段規定，分別在被告所犯施用
    第一級、第二級毒品罪項下宣告沒收銷燬之。另扣案之注射
    針筒2支及玻璃球1組均係被告所有，其中注射針筒係供施用
    第一級毒品海洛因之用，玻璃球則係供施用第二級毒品安非
    他命之用，爰均依刑法第38條第1項第2款規定，分別在被告
    所犯施用第一級、第二級毒品罪項下宣告沒收。
據上論斷，應依刑事訴訟法第273條之1第1項、第299條第1 項前
段，毒品危害防制條例第10條第1 項、第2 項、第18條第1 項前
段、第23條第2 項，刑法第11條、第47條第1 項、第51條第5 款
、第38條第1 項第2 款，判決如主文。
本案經檢察官甲○○到庭執行職務。
中    華    民    國    97    年    9    月    30    日
                  刑事第一庭法  官   劉桂金
以上正本證明與原本無異。
如不服本判決應於收受本判決後10日內向本院提出上訴書狀，其
未敘述上訴理由者，並得於提起上訴後10日內向本院補提理由書
狀（均須按他造當事人之人數附繕本）「切勿逕送上級法院」。
中    華    民    國    97    年    9    月    30    日
                            書記官   鄧順生
附錄論罪法條：
毒品危害防制條例第10條
施用第一級毒品者，處 6 月以上 5 年以下有期徒刑。
施用第二級毒品者，處 3 年以下有期徒刑。


司法院資訊處製作；財團法人民間司法改革基金會備份。
